【裁判字號】    89,易,3835
【裁判日期】    891227
【裁判案由】    詐欺
【裁判全文】
台灣台中地方法院刑事判決                        八十九年度易字第三八三五號
    公  訴  人  台灣台中地方法院檢察署檢察官
    被      告  己○○
右列被告因詐欺等案件，經檢察官提起公訴（八十九年度偵緝字第一七八號、偵字第
一五五四七號、偵字第二六○○號），本院判決如左：
    主  文
己○○連續意圖為自己不法之所有，以詐術使人將本人之物交付，處有期徒刑壹年陸
月；又動產擔保交易之債務人，意圖不法之利益，將標的物遷移，致生損害於債權人
，處有期徒刑肆月；應執行有期徒刑壹年捌月。
    事  實
一、己○○係設於臺中市○區○○○路一段三五一號之松德交通關係企業有限公司（
    下稱松德公司）以及設於臺中縣太平市○○村○○路三十七號一樓之松川交通關
    係企業有限公司（下稱松川公司）之負責人，經營汽車買賣及靠行營運業務，明
    知其財務狀況不佳資金週轉不靈，且明知其並非所售汽車之所有人，竟基於意圖
    為自己不法之所有之概括犯意，連續於民國八十八年五月六日、七月二十二日、
    七月二十四日，買主戊○○向其分別購買車號八Ｐ—五五五號、八Ｐ—六五五號
    、Ｎ七—七一二號自用小客車時，佯稱前開汽車均為其公司所有，產權狀況清楚
    ，並無設定抵押等語，致戊○○陷於錯誤而與己○○訂定汽車買賣契約，並先後
    交付車款新台幣（下同）三十四萬零四百五十元（頭款二十五萬元、餘分期付款
    每期一萬八千零八十三元繳至第五期）及保險費一萬八千一百二十五元（車號八
    Ｐ—五五五號部分）、三十萬零四千二百四十九元（頭款二十五萬元、餘分期付
    款每期一萬八千零八十三元繳至第三期）及保險費一萬八千一百二十五元（車號
    八Ｐ—六五五號部分）、二十萬元（車號Ｎ七—七一二號部分）予己○○，嗣戊○○向交通部公路局臺中區監理所豐原監理站（下稱豐原監理站）查詢，得知前
    開汽車並非己○○公司所有且已經被設定動產抵押尚未塗銷等情，至此始知受騙
    。
二、己○○嗣基於前開犯意，復於民國八十八年五月三十一日，前手買主羅貴海（另
    為不起訴處分）欲轉賣車號Ｎ七—四０六號自用小客車與後手買主庚○○時，因
    羅貴海稱該車係以分期付款向己○○購得，二人遂偕同前往己○○處，己○○竟
    佯稱前開汽車產權狀況清楚，並無設定抵押等語，致庚○○陷於錯誤而與羅貴海
    訂定汽車買賣契約，並交付車款新台幣（下同）三十七萬元予羅貴海，而羅貴海
    則同時自該三十七萬元中拿十萬元交付己○○以清償其所積欠之原價款，嗣庚○○向交通部公路局豐原監理站查詢，得知前開汽車已經被設定動產抵押尚未塗銷
    等情，至此始知受騙。
三、己○○又基於前開犯意，於民國八十八年六月三十日，買主丁○○向其購買車號
    八Ｐ—六六０號自用小客車時，佯稱該車為其公司所有，產權狀況清楚，並無設
    定抵押等語，致丁○○陷於錯誤而與己○○訂定汽車買賣契約，並交付車款六十
    萬零二千元予己○○，嗣丁○○向豐原監理站查詢，得知該車並非己○○之公司
    所有且已經被設定動產抵押尚未塗銷等情，至此始知受騙。
四、己○○再基於前開犯意，於民國八十八年八月十日，買主丙○○向其購買車號八
    Ｐ—七三０號自用小客車時，佯稱該車為其公司所有，產權狀況清楚，並無設定
    抵押等語，致丙○○陷於錯誤而與己○○訂定汽車買賣契約，並交付車款十二萬
    七千六百零一元（頭款七萬四千九百零七元、餘分期付款每期二萬六千三百四十
    七元繳至第二期）予己○○，嗣於該車之實際所有人財將企業股份有限公司以及
    地下錢莊前來丙○○處，要求以該車抵償己○○以該車設定動產擔保之汽車貸款
    時，得知該車並非己○○之公司所有且已經被設定動產抵押尚未塗銷等情，至此
    始知受騙。
五、己○○復基於前開犯意，於八十八年八月十七日，買主乙○○向其購買車號三Ｑ
    —五０一號自用小客車時，佯稱該車為其公司所有，產權狀況清楚，並無設定抵
    押等語，致乙○○陷於錯誤而與己○○訂定汽車買賣契約，並交付車款四十五萬
    八千元及保險費一萬八千一百二十五元予己○○，嗣於乙○○向豐原監理站查詢
    得知，該車並非己○○之公司所有且已經被設定動產抵押尚未塗銷等情，至此始
    知受騙。
六、己○○於民國八十八年七月二十四日，以動產擔保交易附條件買賣分期付款之方
    式，向中部汽車股份有限公司（下稱中部汽車公司）購買車號Ｘ三—三九七七號
    自用小客車一輛，為動產擔保交易之債務人，雙方約定總價金為七十七萬五千六
    百元，分十二期給付，每二個月為一期，每期應付款五萬二千八百元，在價金未
    付清前，汽車之所有權仍屬於出賣人即中部汽車公司所有，買受人僅得依約占有
    使用，不得任意遷移、出賣、出質、移轉、抵押或為其他處分。詎己○○於取得
    機車之後，僅繳納一期之分期付款價金，第二期以後即未依約續繳分期款，並意
    圖為自己不法之利益，將上開汽車遷移約定存放地點，致中部汽車公司追索無著
    而受有損害。
七、案經被害人戊○○、庚○○、丁○○、丙○○、乙○○、中部汽車公司告訴臺灣
    臺中地方法院檢察署檢察官偵查起訴。
    理  由
一、訊據被告己○○對事實六所載之於八十八年七月二十四日，以動產擔保交易附條
    件買賣分期付款之方式，向中部汽車公司購買車號Ｘ三—三九七七號自用小客車
    一輛，為動產擔保交易之債務人，分十二期給付，第二期以後即未依約續繳分期
    款，並將上開汽車遷移交由其子駛用，致中部汽車公司追索無著之事實坦承不諱
    ；對有於前揭時、地與戊○○、庚○○、丁○○、丙○○、乙○○等人訂定汽車
    買賣契約，並均收得前述車款後，未為被設定動產抵押之塗銷等情，亦直承不諱
    ，惟否認係蓄意詐欺，辯稱：是因其資金週轉困難，且又被別人倒債所以才未繼
    續繳款的云云。惟查被告之前揭犯罪事實業據告訴人戊○○、庚○○、丁○○、
    丙○○、乙○○、中部汽車公司代理人甲○○等人於偵、審中迭訴甚詳，復有汽
    車新領牌照書、動產擔保交易設定書、附條件買賣契約書影本等件附卷可稽；又
    依卷附之前揭各汽車之動產擔保交易附條件買賣／動產抵押設定登記申請書所示
    ，車號八Ｐ—五五五號、八Ｐ—六五五號、Ｎ七—七一二號、Ｎ七—四０六號、
    八Ｐ—六六０號、八Ｐ—七三０號、三Ｑ—五０一號自用小客車之所有人分別為
    財將企業股份有限公司（下稱財將公司）、橋崧實業有限公司（下稱橋崧公司）
    、松麟汽車股份有限公司（下稱松麟公司）、松麟公司、臺灣歐利克股份有限公
    司（下稱歐利克公司）、財將公司、財將公司等，且業經被告先後於八十八年五
    月十二日、六月三十日、八十七年六月十九日、八十七年十一月四日、八十八年
    六月三十日、八月十日、八月二十五日設定動產抵押或附條件買賣登記，足證被
    告並非前揭汽車之所有人，且該汽車皆已設定動產擔保之負擔，被告於訂定汽車
    買賣契約後雖有交付汽車予告訴人戊○○、庚○○、丁○○、丙○○、乙○○等
    人，然仍將前揭汽車設定動產抵押或附條件買賣予財將公司、橋崧公司、松麟公
    司、歐利克公司等，致使後來因被告財務狀況不佳無法清償汽車貸款時，上揭公
    司欲取回前揭汽車，使得告訴人戊○○、庚○○、丁○○、丙○○、乙○○等無
    法終局地取得汽車所有權，致生財產上之損害，被告顯有詐欺之犯意甚明，被告
    所辯顯係事後卸責之詞，不足採信，其犯行均堪予認定。
二、核被告所為，係犯刑法第三百三十九條第一項詐欺取財罪以及動產擔保交易法第
    三十八條之罪，又其前後多次詐欺犯行，時間緊接，所犯係犯罪構成要件相同之
    罪，顯係基於概括犯意為之，應依連續犯之規定，論以一罪，並加重其刑。被告
    所犯上開二罪，犯意各別，罪名不同，應分論併罰。爰審酌被告對於買主乙○○
    向其購買車號三Ｑ—五０一號自用小客車部分，嗣後已繳清款項並塗銷設定動產
    抵押，此已據乙○○於本院審理中，陳明在卷，另以動產擔保交易附條件買賣分
    期付款之方式，向中部汽車公司購買車號Ｘ三—三九七七號自用小客車一輛，亦
    經中部汽車公司追償取回等情，告訴人乙○○、中部汽車公司所受之損害已有減
    少，及被告之犯罪之動機、目的、手段，犯罪所生之危害、犯罪後之態度等一切
    情狀，量處如主文所示之刑，並定其應執行刑。
據上論斷，應依刑事訴訟法第二百九十九條第一項前段，動產擔保交易法第三十八條
，刑法第十一條前段、第三百三十九條第一項、第五十六條、第五十一條第五款，罰
金罰鍰提高標準條例第一條前段，判決如主文。
中     華     民      國    八十九    年     十二    月      二十七     日
                                        法  官
右正本證明與原本無異。
如不服本判決，應於送達後十日內向本院提出上訴狀(須附繕本)，上訴於台灣高等
法院台中分院。
                                        書記官
中     華     民      國    八十九    年     十二    月      二十七     日
附錄論罪科刑法條
意圖為自己或第三人不法之所有，以詐術使人將本人或第三人之物交付者
，處五年以下有期徒刑、拘役或科或併科一千元以下罰金。
以前項方法得財產上不法之利益或使第三人得之者，亦同。
前二項之未遂犯罰之。
動產擔保交易法第三十八條
動產擔保交易之債務人，意圖不法之利益，將標的物遷移、出賣、出質、
移轉、抵押或為其他處分，致生損害於債權人者，處三年以下有期徒刑、
拘役或科或併科六千元以下之罰金。


司法院資訊處製作；財團法人民間司法改革基金會備份。
